臺灣高等法院刑事判決　　　　　　　　　　　　　　九十一年度上易字第五一九號
　　上　訴　人　丙○○
　　即　被　告
右上訴人因妨害自由案件，不服臺灣桃園地方法院九十年度易字第二一五九號，中華
民國九十年十一月三十日第一審判決（起訴案號：臺灣桃園地方法院檢察署九十年度
偵字第一０七九五號），提起上訴，本院判決如左：
    主  文
原判決撤銷。
丙○○共同連續以加害生命、身體、財產之事，恐嚇他人致生危害於安全，處拘役貳
拾日，如易科罰金，以參佰元折算壹日。
    事  實
一、丙○○與甲○○原係男女朋友，丙○○並持有甲○○簽發交付金額共為新台幣（
    下同）十萬六千一百元之本票六紙，嗣因甲○○屆期並未清償票款，丙○○因而
    心生不滿，亟欲尋獲甲○○解決，遂於民國九十年六月二十七日下午三時十分許
    ，在桃園縣桃園市某不詳地點，撥打甲○○友人戊○○之0000000000
    號行動電話欲聯絡甲○○，並在電話中對戊○○揚言：「要甲○○趕快出面還錢
    ，不要被她找到，她有兩把槍，如果被她找到，要甲○○好看。」等語，以此加
    害生命、身體之事恐嚇甲○○，戊○○隨即以行動電話將丙○○之上開恐嚇言詞
    轉告甲○○，致甲○○心生畏怖，致生危害於安全。丙○○旋又基於同一之概括
    犯意，夥同丁○○（未經起訴）前往桃園縣桃園市○○街五巷三號甲○○家中（
    甲○○之姐乙○○亦在該處開設聯美代書事務所）找訪甲○○，因未遇甲○○，
    彼等要求甲○○之姐乙○○還款遭拒，丙○○、丁○○即共同對乙○○恐嚇稱：
    「今天一定要拿到錢，要不然潑你油漆、潑你汽油、要給你死、如果在街上遇到
    甲○○絕對要給他死。」等語，以此加害生命、身體、及財產之事恐嚇乙○○，
    使乙○○心生畏懼，致生危害於安全。
二、案經甲○○、乙○○訴由桃園縣警察局桃園分局報請臺灣桃園地方法院檢察署檢
    察官偵查起訴。
    理  由
一、訊據被告丙○○對其於前揭時、地曾撥打電話與戊○○，及夥同丁○○前往甲○○家中索債等事實，固均坦承不諱，惟矢口否認有恐嚇犯行，辯稱並未恐嚇等語
    。惟查：(1)前開犯罪事實，業據告訴人甲○○、乙○○、及證人戊○○分別於警
    訊、偵查、及本院審理時指述綦詳，所述情節相互符合，證人戊○○部分並經本
    院囑託臺灣台中地方法院訊問明確，有訊問筆錄附卷可稽（本院卷第五十九至六
    十二頁），再參諸被告已坦承確曾於前揭時、地曾撥打電話與戊○○，及夥同丁○○前往甲○○家中索債等情，以及被告確持有告訴人甲○○所簽發金額共十萬
    六千一百元之本票六紙，有本票六紙影本可稽（偵查卷第十九、二十頁）等情綜
    合以觀，被告係在亟欲尋找甲○○索討債務未果之情況下，因情急而出言恐嚇，
    欲逼令甲○○出面解決，情跡已屬灼然，告訴人甲○○、乙○○、及證人戊○○
    所述堪認與事實相符，被告所辯無非避就之詞，不足採信。(2)被告與證人戊○○
    通話時，如何在電話中對甲○○施以恐嚇之詳細情節，業據證人戊○○於臺灣台
    中地方法院訊問時證述明確，至於戊○○在警訊中雖曾供稱被告說「要至甲○○
    家中潑汽油、噴油漆、要他全家死光光」等語（偵查卷第十五頁反面），另在偵
    查中則稱被告係說「叫甲○○還錢，不然大家很難看」等語（偵查卷第四十一頁
    反面），前後證言內容並非完全一致，然證人戊○○嗣後在台灣台中地方法院訊
    問時，就此部分已供稱：「（警訊部分）我記得是甲○○他媽媽跟我講丙○○要
    到他家潑汽油、噴漆，要他家死光光，叫我到警察局跟警察這樣說。在電話中他
    （被告）並沒有提到這件事。」，「（偵查部分）因為當時丙○○叫我幫他忙不
    要說實話，不然我在監獄會很慘。」等語（本院卷第六十頁、六十一頁），由此
    可見證人戊○○在警訊及偵查中之供述均因分別受甲○○之母及被告之影響，而
    與實情有間，衡情之下，自以戊○○事後於臺灣台中地方法院訊問時，於未受干
    擾或人情請託情形下所證述之內容較為真實可採，至於戊○○在警訊及偵查中關
    於被告在電話中所述內容部分之證言，尚不足資為有利或不利於被告之論據。(3)
    綜上所述，本案事證明確，被告之犯行應堪認定。
二、核被告所為，係犯刑法第三百零五條之罪。被告之先後兩次犯行，時間緊接，手
    段雷同，又均係觸犯犯罪構成要件相同之罪名，顯係基於概括犯意反覆實施，自
    應依連續犯之規定按情節較重之恐嚇乙○○部分以一罪論，並依法加重其刑。被
    告恐嚇乙○○部分之犯行，與丁○○間有共同之犯意聯絡與行為分擔，均屬共同
    正犯。
三、原判決對被告論科，固非無見，惟查原判決關於被告恐嚇甲○○部分所認定之事
    實，已與本院調查證據後所認定之實情不符，且被告並無恐嚇證人戊○○之犯罪
    故意，原判決認定被告在電話中同時恐嚇甲○○及戊○○，亦有未妥。被告仍執
    陳詞提起上訴，否認犯罪，雖無理由，然原判決既有可議，自屬無法維持，應由
    本院將原判決撤銷，另為適法之諭知。爰審酌被告之素行、智識程度、及其係在
    亟欲尋找甲○○索討債務未果之情況下，因情急而出言恐嚇，欲逼令甲○○出面
    解決，及其犯罪後態度等一切情狀，量處如主文第二項所示之刑，並諭知易科罰
    金之折算標準，以示儆懲。
四、公訴意旨另以：被告撥打戊○○之行動電話，以「若知情不報，要給我小心一點
    」等語恐嚇戊○○，戊○○因此心生畏懼等情，因認被告亦涉有恐嚇罪嫌。惟查
    被告已經否認對戊○○施以恐嚇，而戊○○係甲○○之朋友，戊○○之行動電話
    號碼係甲○○留予被告等情，業據告訴人甲○○及被告供述一致，且戊○○亦供
    稱被告在電話中要找甲○○，叫甲○○趕快出面還錢等語，足見被告撥打戊○○
    行動電話之目的在經由戊○○聯絡甲○○索討債務，其在電話中所為之恐嚇亦均
    係針對甲○○而為，應無恐嚇戊○○之犯罪故意，此外又無其他證據足證被告曾
    對戊○○恐嚇，此部分尚屬不能證明被告犯罪，惟因公訴人認與前開有罪部分有
    想像競合之裁判上一罪關係，故不另為無罪之諭知。
據上論斷，應依刑事訴訟法第三百六十九條第一項前段、第三百六十四條、第二百九
十九條第一項前段、刑法第三百零五條、第二十八條、第五十六條、第四十一條第一
項前段、罰金罰鍰提高標準條例第一條前段、第二條，判決如主文。
本案經檢察官賴俊雄到庭執行職務。
中      華      民      國    九十一    年      六      月    二十八    日
                              臺灣高等法院刑事第二十三庭
                                  審判長法  官 黃  瑞  華
                                        法  官 雷  雯  華
                                        法  官 宋      祺
右正本證明與原本無異。
不得上訴。
                                        書記官 蔡  慧  娟
中      華      民      國    九十一    年      六      月    二十八    日
附錄：本判決論罪科刑法條全文
      刑法第三百零五條
以加害生命、身體、自由、名譽、財產之事恐嚇他人，致生危害於安全者，處二年以
下有期徒刑、拘役或三百元以下罰金。
